臺灣高等法院民事裁定　　　　　　
109年度抗字第1422號
抗  告  人  游秀美  
            游秀香  
            游賢德  
            游健誠  
            游建進  
            李梅芳  
            游紀強  
            游紀剛  
            游振春  
            張鎰銳  

            張鎰鐘  
            游孟麗  
            林雪霞  
            游登仁  
            游登凱    （遷出國外，應為送達處所不明）
            游志弘  
            游寶月  
            游素妙  
            魏琇琳  
            魏崑凰  

            魏崑華  
            魏崑峯    （遷出國外，應為送達處所不明）
上列抗告人因與相對人張仲憲等間確定訴訟費用額事件，對於中
華民國109年9月2日臺灣宜蘭地方法院109年度事聲字第6號裁定
提起抗告，本院裁定如下：
    主  文
抗告駁回。
抗告費用由抗告人連帶負擔。
    理  由
一、按訴訟標的對於共同訴訟之各人必須合一確定者，共同訴訟
    人中一人之行為，有利益於共同訴訟人者，其效力及於全體
　　，不利益者，對於全體不生效力，民事訴訟法第56條第1項
    第1款定有明文。次按民法第275條規範意旨，對於被告各人
    即屬必須合一確定，固應適用民事訴訟法第56條第1項之規
    定，所謂「非基於其個人關係之抗辯」，係指基於連帶債務
    人共同之抗辯而言（最高法院109年度台抗字第889號裁定意
    旨參照）。經查，相對人張仲憲、張正憲就原法院104年度
    重訴字第5號塗銷地上權登記等事件（下稱系爭訴訟）聲請
    確定訴訟費用額，原法院司法事務官於民國109年4月21日以
    108年度司聲字第211號裁定命㈠抗告人應連帶負擔新臺幣（
　　下同）28萬3880元本息，㈡抗告人林雪霞、游登仁、游志弘
　　、游秀美、游素妙、游秀香、游登凱、游寶月8人（下合稱
    林雪霞等8人）應連帶負擔3萬元本息（下稱原處分）。抗告
    人聲明異議，經原裁定駁回，嗣抗告人游秀美、游秀香基於
    非個人關係事由提起抗告，依首揭說明，其抗告效力及於其
    餘20名抗告人，爰並列其等為抗告人，合先敘明。
二、抗告意旨：相對人共有坐落宜蘭縣○○鎮○○段000地號土
　　地上所設定3筆地上權（下稱系爭地上權）分別由伊等共有
　　。相對人提起系爭訴訟，竟私下與抗告人游建進達成出售系
    爭地上權協議，更未通知或將價金支付予其餘21名抗告人，
    相對人顯已構成侵權行為與不當得利。嗣相對人聲請確定訴
    訟費用額，原處分命伊等應連帶負擔28萬3880元本息，林雪
    霞等8人應連帶負擔3萬元本息。惟相對人確有前開侵權行為
    與不當得利，原裁定駁回伊等聲明異議，實有違誤，爰提起
　　抗告聲明廢棄原裁定等語。
三、按法院未於訴訟費用之裁判確定其費用額者，第一審受訴法
    院於該裁判有執行力後，應依聲請以裁定確定之，依第1項
    確定之訴訟費用額，應於裁定送達之翌日起，加給按法定利
    率計算之利息，民事訴訟法第91條第1、3項定有明文。次按
　　確定訴訟費用額之程序，僅在審究有求償權之一造當事人所
    開列之費用項目，及其提出支付費用之計算書等證據，是否
    屬於訴訟費用之範圍，以確定應負擔訴訟費用之他造當事人
    所應賠償其訴訟費用之數額。至訴訟費用究應由何人負擔，
    按何比例負擔，悉依命負擔訴訟費用之確定裁判主文定之，
    不容於確定訴訟費用額之程序中，更為不同之酌定（最高法
　　院98年度台抗字第705號裁定意旨參照）。經查：
　㈠系爭訴訟一審判決相對人備位之訴部分勝訴，駁回先位之訴
　　，並命抗告人應連帶負擔第一審訴訟費用。相對人與抗告人
    分別提起上訴與附帶上訴，經本院105年度重上字第302號判
    決廢棄改判相對人先位之訴勝訴，駁回抗告人之附帶上訴，
    並命抗告人連帶負擔第一、二審（含附帶上訴）訴訟費用。
    林雪霞等8人提起第三審上訴，經最高法院108年度台上字第
    1121號判決駁回上訴確定，並命其等連帶負擔第三審訴訟費
    用，有判決書在卷（見原裁定卷第24-49頁）。是抗告人應
    連帶負擔系爭訴訟第一、二審訴訟費用，林雪霞等8人應連
　　帶負擔第三審訴訟費用。
　㈡查相對人繳納系爭訴訟第一、二審繳納裁判費9萬1783元、
　　13萬7674元、2萬0763元，及支出測量費用6050元、公示送
    達登報費2萬3600元、戶政規費1670元、寄送繕本郵資2340
    元，合計28萬3880元，有計算表、收據及單據67張在卷（依
    序見原處分卷第4、6至29-1頁）。其次，相對人於系爭訴訟
    委任第三審律師經核定酬金為3萬元，亦有最高法院108年度
    台聲字第1542號裁定書在卷（見同上卷第5頁）。是原處分
    命抗告人應連帶負擔28萬3880元，林雪霞等8人應連帶負擔3
    萬元，及均自裁定送達之翌日起至清償日止，按年息5%計算
    之利息，經核於法並無違誤。至抗告人所陳，核屬兩造間實
    體爭執，尚非確定訴訟費用額程序所得審究，是抗告人執此
　　所為抗告，洵無可採。
四、綜上所述，原處分命抗告人應連帶負擔28萬3880元本息，林
    雪霞等8人應連帶負擔3萬元本息，並無不合。原裁定維持原
    處分，駁回抗告人聲明異議，亦無不合。抗告意旨指摘原裁
    定不當，聲明廢棄，為無理由，應予駁回，爰裁定如主文。
中　　華　　民　　國　　110 　年　　3 　　月　　3 　　日
　　　　　　　　  民事第四庭    
                      審判長法　官  傅中樂
                            法　官　管靜怡　　
                            法　官　吳燁山　　
正本係照原本作成。
本裁定除以適用法規顯有錯誤為理由外，不得再抗告。如提起再
抗告，應於收受送達後10日內委任律師為代理人向本院提出再抗
告狀。並繳納再抗告費新臺幣１千元。
中　　華　　民　　國　　110 　年　　3 　　月　　3 　　日
　　　　　　　　　　　　　　書記官  莊雅萍